臺灣臺中地方法院民事判決
110年度中簡字第3280號
原      告  鄧絜文  
訴訟代理人  李素滿  
被      告  江侑叡  

上列被告因過失傷害案件（本院110 年度中交簡字第1965號刑事
案件），經原告提起刑事附帶民事訴訟請求損害賠償（本院110 
年度中交簡附民字第113號），由本院刑事庭裁定移送前來，經
於民國111 年2 月23日言詞辯論終結，本院判決如下：
     主     文
被告應給付原告新臺幣243,810 元，及自民國110 年11月3 日起
至清償日止，按週年利率百分之5 計算之利息。
原告其餘之訴駁回。
訴訟費用新臺幣1,000 元由原告負擔。
本判決原告勝訴部分得假執行。
    事實及理由
壹、程序事項 
    按簡易訴訟之訴狀送達後，原告不得將原訴變更或追加他訴
    ，但擴張或減縮應受判決事項之聲明者，不在此限，民事訴
    訟法第436 條第2 項、第255 條第1 項但書第3 款定有明文
    。本件原告起訴時原請求被告給付新臺幣（下同）1,398,91
    7 元，及自刑事附帶民事起訴狀繕本送達被告翌日至清償日
    止，按週年利率百分之5 計算之利息；迭經變更聲明後，於
    本院民國111 年2 月23日言詞辯論時再更正其聲明為：被告
    應給付原告1,179,128 元及前開利息（本院卷第375頁），
    本院審酌原告上開更正請求，其訴訟標的及請求之原因事實
    與原訴仍屬相同，僅請求金額減少而已，核屬減縮應受判決
    事項之聲明，並非訴之變更或追加，依首揭法條規定，即無
    不合，應准許之。
貳、實體事項 
一、原告主張：被告於109 年10月13日晚間11時45分許，駕駛車
    牌號碼000-0000號自用小客車，行經臺中市南區建國南路二段
    與南昌街交岔路口，欲迴轉往美村路二段方向行駛時，疏未注
    意汽車迴車前，應暫停並顯示左轉燈光或手勢，看清無來往車輛
    ，始得迴轉之規定，貿然迴轉，適有原告騎乘車牌號碼000-0
    000號普通重型機車(下稱系爭車輛)，沿同方向行駛在左後方
    ，原告見狀後閃避不及，兩車因此發生碰撞，原告人車倒地
    ，受有右側股骨幹骨折、左上肢壓傷併橈神經損傷、多處擦
    傷等傷勢(下稱系爭傷勢)，且需專人照護，更因此身心受有
    損害。為此，爰依侵權行為之法律關係提起本件訴訟，請求
    被告賠償醫藥費139,026元、看護費用184,000元、交通費用
    46,023 元、機車修繕費用41,100元、營養品費用65,479元
    、輔具3,500元及慰撫金700,000 元。並聲明：被告應給付
    原告1,179,128 元及自起訴狀繕本送達翌日起至清償日止，
    按週年利率百分之5 計算之利息。
二、被告則抗辯：原告固有支出醫療費用及就專人照護之必要，
    然醫藥費用部分，應提出單據為證，另專人照護期間依醫囑
    則以一個月為合理；又原告在臺中就讀大學，然所請求之交
    通費竟包含往返臺北至臺中之支出，此部分請求並非合理；
    再機車修繕費應扣除折舊，且營養品費用之支出並無證據證
    明與本件事故相關，至慰撫金之請求亦屬過高且無必要等語
    。並聲明：原告之訴駁回。
三、本院之判斷　　
　㈠按刑事訴訟判決所認定之事實，固非當然有拘束民事訴訟判
    決之效力，但民事法院調查刑事訴訟原有之證據，而斟酌其
    結果以判斷事實之真偽，並於判決內記明其得心證之理由，
    即非法所不許（最高法院67年台上字第2674號及49年台上字
    第929 號裁判意旨參照），是本院自得調查刑事訴訟中原有
    之證據，斟酌其結果以判斷其事實，合先敘明。　　　
　㈡原告主張被告於前揭時地因駛車牌號碼000-0000號自用小客車
    ，欲迴轉往美村路二段方向行駛時，疏未注意汽車迴車前，應
    暫停並顯示左轉燈光或手勢，看清無來往車輛，始得迴轉之規
    定貿然迴轉，原告見狀後閃避不及，因此兩車發生碰撞，致
    原告人車倒地並受有系爭傷勢之事實，為被告所不爭執，並
    經本院依職權調閱本院110 年度中交簡字第1965 號卷核閱
    屬實(本院卷第17至23頁)，自堪信為真實。
  ㈢次按汽車、機車或其他非依軌道行駛之動力車輛，在使用中
    加損害於他人者，駕駛人應賠償因此所生之損害，但於防止
    損害之發生，已盡相當之注意者，不在此限。民法第191 條
    之2定有明文。查被告並未舉證證明已盡相當之注意防止本
    件事故之發生，揆諸上開規定，自應賠償本件事故所生損害
    。
　㈣再按因故意或過失，不法侵害他人之權利者，負損害賠償責
    任；因故意或過失，不法侵害他人之權利者，負損害賠償責
    任；不法侵害他人之身體或健康者，對於被害人因此喪失或
    減少勞動能力或增加生活上之需要時，應負損害賠償責任。
    命加害人提出擔保；不法侵害他人之身體、健康、名譽、自
    由、信用、隱私、貞操，或不法侵害其他人格法益而情節重
    大者，被害人雖非財產上之損害，亦得請求賠償相當之金額
    。民阿第184 條第1 項前段、民法第193 條第1 項、民法第
    195 條第1 項前段亦分別定有明文。另汽車迴車前，應暫停
    並顯示左轉燈光或手勢，看清無來往車輛，並注意行人通過
    ，始得迴轉。道路交通安全規則第106條第5款定有明文。查
    被告駕車迴轉疏未注意前開規定致原告受有系爭傷勢，為被
    告所不爭執，既原告受有系爭傷勢，係由被告過失駕駛車輛
    之行為所造成，兩者間自具相當因果關係，則原告依前開規
    定，請求被告負侵權行為損害賠償之責，即屬有據。茲就原
    告各項請求說明如下：
　⒈醫藥費用
　　原告固主張因系爭傷勢支出醫藥費139,026元等語，然經本
    院核閱原告所舉醫療費用單據結果(附民卷第21頁至27頁、
    本院卷第113至123頁、第158-1頁、第207頁、第233頁、第2
    47至249頁），原告所提出109年11月20日馬偕醫院之醫療費
    用收據、109年12月9日林口長庚醫院醫療費用收據、中山醫
    院109年10月14日醫療費用收據尚有重複（本院卷第158-1、
    245、207、233、235、237、239、241、243頁），則原告請
    求之醫療費用，應以138,306元為合理，逾此部分，尚非有
    據。
　⒉看護費用
　⑴原告固提出中山醫院診斷證明書為證(附民卷第17頁、本院卷
    第253頁)，主張因本件事故受有系爭傷勢，於109年10月14
    日即入院手術治療，需住院1個月及休養3個月，共計92天，
    經以每日2,000元計算看護費用結果，共計184,000元（計算
    式：2000×92＝184,000元）等語，然為被告所否認，並抗辯
    ：看護期間天數過長且無必要等語。
　⑵經查，原告因本件車禍受有系爭傷勢，共計住院接受治療11
    天，術後需專人照顧1個月，建議休養4個月乙節，有前開診
    斷證明書在卷可參（本院卷第253 頁），其中休養期間，依
    醫囑並無需專人看護照顧之記載，則原告主張住院期間及術
    後1個月需專人照護，尚屬可採，逾此部分，則非有據。
　⑶又親屬代為照顧被害人之起居，固係基於親情，但親屬看護
    所付出之勞力並非不能評價為金錢，雖因二者身份關係而免
    除被害人之支付義務，惟此種基於身份關係之恩惠，自不能
    加惠於加害人。故由親屬看護時雖無現實看護費之支付，仍
    應認被害人受有相當於看護費之損害，得向加害人請求賠償
    ，始符公平原則（最高法院94年度台上字第1543號判決意旨
    可資參照）。是對照原告所受系爭傷勢，原告主張以全日2,
    000元計算41日看護費用，請求看護費用82,000元【計算式
    ：2000×(11＋30) ＝82000】，尚屬合理，應予准許。逾此範
    圍之主張，即非可取。
  ⒊交通費用
　  原告固提出車資收據(附民卷第31頁、第37至38頁、第43至6
    7頁)，主張其因本件車禍受傷返回北部住家療養，經常需要
    往返各醫療院所及住家，因此支出交通費用46,023元等語，
    惟經被告所否認，抗辯：原告在臺中就讀大學，應無請求往
    來臺北及臺中就醫交通費之必要等語。經查：
　⑴原告於109年10月14至24日住院期間，自無支出交通費之必要
    ，則原告此期間交通費之請求，即非有據。
　⑵另原告於109年10月14日至11月24日需專人照護期間，有居住
    於住所由家人照護之需，有前開診斷證明書附卷可參，則原
    告主張此期間內有往返臺中及臺北交通費即高鐵及計程車之
    必要，尚屬可採。而原告確於109年11月20日至馬偕醫院就
    醫、109年11月13日至中山醫院就醫，有車資證明及醫療費
    用收據附卷可參，則原告此期間請求之交通費應以2,193元
    為合理（計算式：700＋290＋210＋190＋271＋120＋412＝2193（附
    民卷第38、43頁）。
　⑶除前開專人照護期間外，原告亦主張有往返臺中及臺北之需
    要，然未見原告提出就學之請假證明，依卷內證據亦未有休
    學而居住臺北之情形，則原告於此期間請求往返臺中及臺北
    之高鐵交通費，尚非有據；此外，原告於109年12月9日有搭
    乘代步車至長庚醫院、109年12月14日、110年1月20日、109
    年12月31日、110年2月19日、110年3月17日、110年5月12日
    則有搭乘代步車至中山醫院就醫等情，有車資證明及醫療費
    用收據附卷可參，則原告此期間就醫交通費為以2,301元（
    計算式：414＋162＋285＋175＋85＋104＋186＋85＋85＋129＋176＋265
    ＋150＝2301）為合理（附民卷第46、49、50、55、56、66頁
    ）。
　⑷依此，原告請求之就醫交通費以4,494元(計算式：2193+2301
    =4494)為可採，逾此部分，尚非有據。
　⒋機車修繕費用
　　原告固提出估價單(附民卷第71頁)，主張其因本件事故而支
    出系爭車輛修繕費用41,100元等語，然系爭車輛為訴外人李
    素滿所有，有行車執照影本在卷可佐(本院卷第57頁)，雖經
    李素滿將系爭車輛之損害賠償請求權讓與原告，惟該債權讓
    與同意書係於言詞辯論終結後提出(本院卷第379頁)，本院
    依法不得審酌，則原告此部分請求，尚難認有據。
　⒌營養品費用
　　原告另提出統一發票及收據為證（本院卷第219至225頁），
    主張其因本件事故而支出營養品費用65,479元等語，然為被
    告所否認，抗辯：營養品費用支出則與本件車禍事故無關等
    語。經查，原告提出之統一發票消費明細並未載消費品項，
    亦未經醫囑證明有服用之必要，則原告舉證即有未足，此外
    ，原告亦未再提出其他事證以佐其說，則原告主張被告應賠
    償營養品費用65,479元，仍屬無據，尚非可採。
　⒍輔具
　　原告主張因本件事故受有系爭傷勢，必須購買輔助器具，共
    支出3,500元乙節，業據原告提出中山醫院診斷證明書及統
    一發票為據(本院卷第197頁、第253頁)，復為被告所不爭執
    ，則原告此部分之主張，即屬可採。
　⒎慰撫金
　　按慰撫金之賠償須以人格權遭遇侵害，使精神上受有痛苦為
    必要，其核給之標準固與財產上損害之計算不同，然非不可
    斟酌雙方身份資力與加害程度，及其他各種情形核定相當之
    數額（最高法院51年台上字第223 號裁判意旨參照）。查原
    告目前仍在大學就讀中、未婚、不需扶養親屬，名下沒有不
    動產，另被告高職畢業、從事網路自媒體行業、每月收入約
    2、3萬元、未婚、不需扶養親屬，名下沒有不動產等情，業
    據兩造陳明在卷（本院卷第64頁），並有戶役政查詢結果附
    卷可參(臺中地檢署發查卷第25頁)，另經本院核閱兩造稅務
    電子閘門財產所得調件明細表無訛，是本院審酌兩造之身分
    、地位、經濟能力及原告之傷勢並非輕微等一切情狀，認原
    告請求被告賠償120,000元之精神慰撫金，應屬適當，逾此
    部分，尚非可取。
　⒏綜上，原告因本件車禍所受損害共348,300元（計算式：1383
    06＋82000＋4494＋3500＋120000 ＝348300。）
  ㈤另按損害之發生或擴大，被害人與有過失者，法院得減輕賠
    償金額或免除之，民法第217 條第1 項定有明文。此規定之
    目的在謀求加害人與被害人間之公平，倘受害人於事故之發
    生亦有過失時，由加害人負全部賠償責任，未免失諸過酷，
    是以賦予法院得不待當事人之主張，減輕其賠償金額或免除
    之職權。換言之，基於過失相抵之責任減輕或免除，非僅為
    抗辯之一種，亦可使請求權全部或一部為之消滅，故裁判上
    得以職權斟酌之。次按行車速度，依速限標誌或標線之規定
    ，無速限標誌或標線者，應依下列規定：二、行經設有彎道
    、坡路、狹路、狹橋、隧道、學校、醫院標誌之路段、道路
    施工路段、泥濘或積水道路、無號誌之交岔路口及其他人車
    擁擠處所，或因雨霧致視線不清或道路發生臨時障礙，均應
    減速慢行，作隨時停車之準備。道路交通安全規則第93條第
    1項第2款定有明文。查：原告於警詢時自承：時速為70公里
    等語，有現場談話紀錄表附卷可參（110年度發查字第430號
    卷<下稱發查卷>第39頁），業已超出該路段行車速限50公里
    之限制，另有道路交通事故調查報告表㈠在卷可查（發查卷
    第430號第33頁），揆諸上開說明，堪認系爭車輛行經無號
    誌之交岔路口時亦有未減速慢行作隨時停車準備之過失，而
    此部分經送請臺中市行車事故鑑定委員會鑑定結果，被告行
    至無號誌交岔路口，先往右變換車道至路邊復向左迴車、未
    讓直行車先行，為肇事主因。然原告行至無號誌交岔路口，
    未減速慢行作隨時停車之準備，為肇事次因乙節，則有該會
    中市車鑑字第0000000號鑑定意見書附卷可查（偵卷第41頁
    ），是本院衡酌兩造之過失程度，認原告亦應負擔3成之過
    失責任。準此，原告得請求被告賠償之金額應減輕為243,81
    0元（計算式：348300 ×0.7＝243810）。
四、末按給付有確定期限者，債務人自期限屆滿時起，負遲延責
    任。給付無確定期限者，債務人於債權人得請求給付時，經
    其催告而未為給付，自受催告時起，負遲延責任。其經債權
    人起訴而送達訴狀，或依督促程序送達支付命令，或為其他
    相類之行為者，與催告有同一之效力。民法第229 條第1 項
　　、第2 項定有明文。又遲延之債務，以支付金錢為標的者，
    債權人得請求依法定利率計算之遲延利息。但約定利率較高
    者，仍從其約定利率。應付利息之債務，其利率未經約定，
    亦無法律可據者，週年利率為百分之五，民法第233 條第1
　　項、第203 條亦有明文。本件原告對被告之侵權行為債權，
    核屬無確定期限之給付，既經原告起訴而於110 年11月2 日
    送達訴狀，有送達證書可憑（附民卷第73頁），被告迄未給
    付，當應負遲延責任。是原告請求自起訴狀繕本送達被告翌
    日即110 年11月3 日起，按週年利率百分之5 計算之法定遲
    延利息，核無不合。
五、綜上所述，原告依侵權行為之法律關係，請求被告給付243,
    810元，及自110年11月3 日起至清償日止，按週年利率百分
    之5 計算之利息，為有理由，應予准許。逾此部分之請求，
    為無理由，應予駁回。
六、本件原告勝訴部分係適用簡易訴訟程序所為被告敗訴之判決
    ，應依職權宣告假執行。　　
七、本件係原告提起刑事附帶民事訴訟，經本院刑事庭依刑事訴
    訟法第504 條第1 項規定裁定移送前來，依同條第2 項之規
    定，就原告請求之醫療費用、看護費用、交通費用、營養品
    費用、輔具及精神慰撫金部分，屬於因刑法過失傷害罪所受
    之損害，免納裁判費；惟就原告請求機車維修費用之財產損
    失部分非屬刑事過失傷害罪所受之損害，自不在刑事附帶民
    事訴訟之範圍，原告並已依法繳納裁判費1,000 元。準此，
    爰依民事訴訟法第436 條之19第1項之規定，確定本件訴訟
    費用額為1,000 元，並依同法第78條，命原告負擔。
中　　華　　民　　國　　111 　年　　3 　　月　　21  　日
                  臺灣臺中地方法院臺中簡易庭
                              法　官  陳航代
以上為正本，係照原本作成。
如不服本判決，應於送達後20日內，向本院提出上訴狀並表明上
訴理由，如於本判決宣示後送達前提起上訴者，應於判決送達後
20日內補提上訴理由書（須附繕本）。如委任律師提起上訴者，
應一併繳納上訴審裁判費。 
中　　華　　民　　國　　111 　年　　3 　　月　　25　　日
                              書記官  廖鳳美